臺灣高等法院臺中分院民事判決　九十四年度上易字第一三○號
上　訴　人　丙○○○　住台中縣大里市○○路一四九號
訴訟代理人　甲○○　　住台中市南區樹義五巷五六弄五九號
被　上訴人　乙○○　　住彰化縣和美鎮○○路三七號
右當事人間請求損害賠償事件，上訴人對於中華民國九十四年一
月七日臺灣臺中地方法院九十三年度訴字第一七二八號第一審判
決提起上訴，本院於九十四年五月十日言詞辯論終結，判決如左
：
    主    文
上訴駁回。
第二審訴訟費用由上訴人負擔。
    事實及理由
一、上訴人起訴主張：被上訴人於民國（下同）九十二年十月二
    十七日上午九時許，駕駛車牌號碼八Ｑ—○八七九號自用小
    客車沿國道四號高速公路由東往西方向行駛，途經台中縣豐
    原市○○街一七七巷一三弄一○號前路段，應小心行駛並注
    意車前狀況，因被上訴人當時車速過快，疏未注意車前狀況
    ，致與訴外人大迦實業有限公司（下稱大迦公司）所有、出
    租予伊使用、而由訴外人ＷＯＮＧＪＡＮ—ＴＨＯＮＧＣＨ
    ＡＩ（中文姓名：通財，以下均稱通財）駕駛之車牌號碼五
    Ｖ—六七六號自用大貨車發生碰撞，造成該大貨車車體嚴重
    受損，車內乘客上訴人受有頭部外傷併腦震盪、頭皮撕裂傷
    約二公分、左腿挫傷等傷害。伊除身體受傷外，心靈亦遭受
    嚴重創傷。於本審，訴外人將其對被上訴人之上開汽車損害
    賠償債權讓與伊，並於九十四年四月四日以補充書狀通知被
    上訴人等情，爰依侵權行為之法律關係，訴請被上訴人賠償
    貨車修理費新台幣（下同）二十一萬四千六百元及精神慰撫
    金六十萬元等情，求為命被上訴人如數給付，及加給法定遲
    延利息之判決。
二、被上訴人則以：本件車禍之發生，係因訴外人大迦公司之泰
    國籍勞工通財無照駕駛，且通財於案發當日沿國道四號高速
    公路旁慢車道由西往東方向行駛，行至事發路段向左迴轉欲
    往高速公路東往西方向之外環道路時，本應注意先看清無來
    往車輛後，再小心謹慎迴轉，然依當時情形，亦無不能注意
    之情事，竟疏於注意，即貿然左轉迴車，致撞擊伊所駕駛之
    自用小客車。本件車禍肇事原因完全在於通財，伊並無任何
    過失，上訴人應向通財請求，竟向伊請求賠償損害，自無理
    由等語，資為抗辯。
三、上訴人主張之右揭時地發生車禍，致伊受有前額撕裂傷、左
    手肘擦挫傷、頭部外傷合併腦震盪之事實；訴外人大迦公司
    於本審其對被上訴人之汽車損害賠償債權讓與上訴人，並於
    九十四年四月四日以補充書狀通知被上訴人等情，為被上訴
    人所不爭執，並提出行政院衛生署豐原醫院診斷證明書影本
    、債權讓與契約書各一份為證，此部分堪信上訴人之主張為
    真實。
四、上訴人主張，本件車之發生，係因被上訴人疏未注意車前狀
    況，超速亦有過失等語，但為被上訴人所否認，並以揭情詞
    置辯，查：
（1)、按汽車迴車前，應暫停並顯示左轉燈光或手勢，看清無來
      往車輛，並注意行人通過，始得迴轉，道路交通安全規則
      第一百零六條第五款定有明文。本件車禍發生當日，通財
    　係駕駛自用大貨車沿國道四號高速公路旁慢車道由西往東
      方向行駛，行至台中縣豐原市○○街一七七巷七三弄一○
      號前路段，向左迴轉欲往高速公路東往西方向之外環道路
      時，與由東往西方向行駛欲上國道四號高速公路、由被上
      訴人所駕駛之自用小客車發生撞擊等情，為兩造所不爭執
      。依現場照片及車損照片（附於臺灣臺中地方法院檢察署
      九十二年度偵字第二二九三一號卷第四○至五三頁）所示
      ，通財所駕駛之自用大貨車係右前車頭受損，被上訴人所
      駕駛之自用小客車，則係左前側車身受損。依雙方當時之
      行向，及兩車受損之部位，併參酌道路交通事故現場圖（
      附於上開偵卷第三二頁），被上訴人係於直線通過事發路
      口時，遭迴轉中大貨車由側面撞擊，顯見本件車禍係通財
      駕車撞擊被上訴人之自用小客車，並非被上訴人駕車撞擊
      通財所駕之大貨車，被上訴人就交通事故之發生應無從加
      以防免，難認被上訴人就系爭車禍之發生有何過失。
（2)、本件車禍復經本院刑事庭送臺灣省臺中縣區車輛行車事故
      鑑定委員會鑑定結果認：「本會委員參酌各佐證資料分析
      研判，認為本案應是五Ｖ—六七六號自用大貨車沿國道四
      號高速公路西往東方向之外環道路由西往東方向行駛途經
      肇事地段，向左迴轉欲往高速公路東往西方向之外環道路
      時，在岔口路內，自用大貨車之右前角等處，撞上由東往
      西方向欲上國道四號高速公路由乙○○駕駛之自用小客車
      左前側等處，造成李車失控偏往右前方撞上分隔島後再撞
      右側路旁住戶，自用大貨車撞上李車後，自用大貨車向左
      迴轉入東往西方向往國道四號高速公路之車道內停於右側
      路旁。本會委員認為自用大貨車駕駛人駕駛自用大貨車沿
      國道四號高速公路西往東方向之外環道路行達肇事地段未
      能先看清無來往車輛再小心謹慎迴轉，自用大貨車貿然左
      轉迴車時即撞上已將要通過交岔路口之李車。本委員會認
      為本件車禍乙○○屬不易防範應無肇事因素，五Ｖ—六七
      六號自用大貨車駕駛人有違反第一百零六條第五款：『汽
      車迴轉前，應暫停‧‧‧看清無往來車輛‧‧‧始得迴轉
      』等規定，為肇事原因，五Ｖ—六七六號自用大貨車另有
      違反道路交通管理處罰條例第六十二條第一項：『汽車駕
      駛人，駕駛汽車人受傷‧‧‧應即採取救護或其他必要措
      施，並向警察機關報告』等規定。」等語，有臺灣省臺中
      縣區車輛行車事故鑑定委員會九十三年五月十三日中縣鑑
      字第九三○三二八號函可稽（附於本院九十三年度交上訴
      字第三四二號卷第一二九至一三三頁），亦認本件車禍之
      發生，乃完全肇因於通財違規迴車之行為，與被上訴人之
      駕駛行為無涉。通財因本件車禍之過失傷害案件，並經本
      院於九十三年七月十五日以九十三年度交上訴字第三四二
      號判處有期徒刑五月確定，並本院調取該刑事歷審卷，查
      閱屬實，且該刑事判決亦認為「而乙○○因本件車禍受有
      前額撕裂傷、左手肘擦挫傷、頭部外傷合並腦震盪等傷害
      ，亦據乙○○提出行政院衛生署豐原醫院診斷證明書為證
      ，可見被告（即訴外人通財）之過失駕駛行為，與乙○○
      之受傷間，具有相當因果關係，是被告之過失傷害犯行，
      堪以認定。」等情，有被上訴人提出該刑事判決影本一份
      為證，益證訴外人通財就本件車禍之發生，應有過失，且
      為肇事原因，被上訴人為就本件車禍屬猝不易防範，應無
      肇事因素，是被上訴人辯稱伊並無過失等語，應可採信。
五、綜上所述，被上訴人就本件車禍之發生，既過失情形。為此
    ，上訴人依侵權行為之法律關係，訴請被上訴人賠償車輛損
    失及精神慰撫金八十一萬四千六百元，及自起訴狀繕本送達
    翌日起至清償日止，按年息百分之五計算之利息，洵屬無據
    ，不應准許。原審為上訴人敗訴之判決，並無不合。上訴意
    旨，指摘原判決不當，求予廢棄改判，為無理由，應予駁回
    。
六、本件事證已臻明確，兩造其餘攻擊、防禦方法及舉證，核與
    判決結果無影響，爰不逐一論述，附此敘明。
七、據上論結，本件上訴為無理由，依民事訴訟法第四百四十九
    條第一項、第七十八條，判決如主文。
中　　華　　民　　國　　94　　年　　5 　　月　　24　　日
                  民事第七庭    審判長法  官　邱森樟
                                      法　官  陳賢慧
                                      法　官  盧江陽
右為正本係照原本作成。
不得上訴。
                                      書記官  康孝慈
中　　華　　民　　國　　94　　年　　5 　　月　　24　　日
                                        　　　　　　　Ｂ
